臺灣嘉義地方法院刑事判決　　　　　　　 99年度易字第542號
公　訴　人　臺灣嘉義地方法院檢察署檢察官
被　　　告　李其明
上列被告因詐欺案件，經檢察官提起公訴（98年度偵緝字第250
號），本院判決如下：
    主  文
李其明共同犯詐欺取財罪，處有期徒刑拾月，減為有期徒刑伍月
，如易科罰金，以新臺幣壹仟元折算壹日；又共同犯詐欺取財罪
，處有期徒刑捌月，減為有期徒刑肆月，如易科罰金，以新臺幣
壹仟元折算壹日。應執行有期徒刑捌月，如易科罰金，以新臺幣
壹仟元折算壹日。
    犯 罪 事 實
一、李其明明知自己無資力，且以不詳方式所取得之人頭支票（
    俗稱芭樂票）並無兌現之可能性，竟與林玉燕（由臺灣嘉義
    地方法院檢察署通緝中）共同基於意圖為自己不法所有之犯
    意聯絡，分別於下列時間、地點，共同為下列犯行：(一)於民
    國95年8 月間某日，在臺南縣新營市○○街109 號王長連住
    處，先由林玉燕向新光人壽保險股份有限公司（下稱新光公
    司）業務員郭玉葉佯稱：李其明領有遺產欲以投保方式儲蓄
    ，然手中現金不足，欲以支票支付保費云云，令郭玉葉於95
    年9 月5 日上午某時許，在王長連上開住處，與李其明簽訂
    「長福終身壽險」保險契約，保險金額新臺幣（下同）60萬
    元，由李其明交付無兌現可能之支票號碼KF0000000 號、發
    票人為亮相科技股份有限公司、付款人為合作金庫銀行士林
    分行、發票日期95年10月28日、票面金額138000元之支票1
    紙，交予郭玉葉，以上開言語及人頭支票之詐騙方式，致郭
    玉葉陷於錯誤，於扣除54529 元（主約保險費為37800 元、
    附約保險費為16459 元）第1 期保險費後，交付其餘現金給
    李其明，並代李其明支付上開保險費給新光公司，使郭玉葉
    受有138000元之損害。(二)李其明復於95年9 月5 日下午某時
    許，在上開王長連住處，先與新光公司業務員劉彬正簽訂「
    得意理財變額壽險」保險契約，保險金額90萬元，並由劉彬
    正通知新光公司區主任林桂英到場處理李其明換票事宜。俟
    林桂英到場後，即由在場之林玉燕向林桂英佯稱：李其明在
    開通訊行、最近將分得財產，欲以支票支付保費云云，並由
    李其明所交付無兌現可能之支票號碼KF0000000 號（起訴書
    誤載為KF844297號）、發票人為亮相科技股份有限公司、付
    款人為合作金庫銀行士林分行、發票日期95年10月20日、票
    面金額122000元之支票1 紙，交予林桂英，以上開言語及人
    頭支票之詐騙方式，致林桂英陷於錯誤，於扣除6 萬元第1
    期保險費後，交付其餘現金給李其明，並代李其明支付上開
    保險費給新光公司，使林桂英受有122000元之損害。嗣經郭
    玉葉、林桂英屆期提示支票，卻遭退票，始知受騙。
二、案經林桂英訴請臺灣嘉義地方法院檢察署檢察官偵查起訴。
    理  由
一、按被告以外之人於審判外之陳述，雖不符刑事訴訟法第159
    條之1 至第159 條之4 之規定，而經當事人於審判程序同意
    作為證據，法院審酌該言詞陳述或書面陳述作成時之情況，
    認為適當者，亦得為證據。當事人、代理人或辯護人於法院
    調查證據時，知有第159 條第1 項不得為證據之情形，而未
    於言詞辯論終結前聲明異議者，視為有前項之同意，刑事訴
    訟法第159 條之5 定有明文。查本件被告李其明於言詞辯論
    終結前，對於下述本院採為認定犯罪事實依據之各項證據之
    證據能力，均未聲明異議（見本院卷第109 、120 頁），復
    經本院於審理時逐一提示予被告表示意見（見本院卷第121
    至124 頁），本院審酌該等證據之取得過程並無瑕疵，與本
    案待證事實間復具有相當之關聯性，以之為本案證據並無不
    當，自得採為本件認定事實之基礎，合先敘明。
二、訊據被告固不否認分別曾於95年8 、9 月間在證人王長連上
    開住處，向被害人郭玉葉投保，簽訂上開「長福終身壽險」
    保險契約，保險金額60萬元，並以上開票面金額138000元之
    支票，交予被害人郭玉葉，被害人郭玉葉並於扣除主附約第
    1 期保險費共計54529 元後，交付其餘現金給伊，被害人郭
    玉葉並代伊支付上開保險費給新光公司，及向新光公司業務
    員劉彬正簽訂上開「得意理財變額壽險」保險契約，保險金
    額90萬元，並以上開票面金額122000元之支票，交予告訴人
    林桂英，告訴人林桂英於扣除6 萬元第1 期保險費後，交付
    其餘現金給伊，告訴人林桂英並代伊支付上開保險費給新光
    公司等事實，惟矢口否認有何詐欺取財犯行，辯稱：伊並不
    認識林玉燕，在投保的時候，也沒有說可以領到遺產，或是
    開通訊行可分到財產等語，上開2 張支票是伊老闆魏崑勝給
    伊的，一部分是給伊的薪水，找回的錢伊還給魏崑勝，伊不
    知道上開2 張支票無法兌現，魏崑勝已經死了；找回的錢都
    有扣除利息云云。經查：
  (一)被告於95年9 月5 日上午某時許，在上開證人王長連住處，
    與被害人郭玉葉簽訂「長福終身壽險」保險契約，保險金額
    60萬元，由被告交付被害人郭玉葉上開138000元支票，被害
    人郭玉葉，經扣除主附約第1 期保險費54529 元後，交付其
    餘現金予被告，並代被告支付上開保險費予新光公司，嗣後
    被害人郭玉葉提示上開138000元支票遭退票，致被害人郭玉
    葉受有138000元之損害等情，業據證人即被害人郭玉葉於偵
    查中及本院審理中證述：伊於95年9 月5 日上午，與被告約
    在證人王長連上開住處，簽訂「長福終身壽險」保險契約，
    被告拿上開138000元支票給伊，扣除主附約第1 期保險費後
    ，伊將其餘現金交給被告。後來伊朋友跟伊說支票無法兌現
    被退票等語明確（見97年度交查字第1674號卷第27頁、本院
    卷第105 至106 頁），其中就被告與證人郭玉葉約在證人王
    長連上開住處簽訂保險契約之情節，核與證人王長連於偵查
    中證述：伊之前在新光公司擔任業務員，證人郭玉葉是伊在
    新光的同事，林玉燕跟被告約證人郭玉葉在伊家寫保險等語
    均屬相符（見97年度交查字第1674號卷第7 頁），且被告於
    本院審理中對於上情亦不否認（見本院卷第125 至128 頁）
    。此外，並有新光公司99年5 月24日新壽法務字第09900005
    85號函附臺灣嘉義地方法院檢察署98年財產申報受審查申報
    人名單、上開「長福終身壽險」要保書（見98年度偵緝字第
    250 號卷第50至52頁），保戶資料內容查詢影本、上開1380
    00元支票正反面影本、臺灣票據交換所退票理由單影本（見
    95年度他字第2279號卷第14至16頁），及法務部票據信用資
    訊連結作業查詢資料（見97年度交查字第947 號第10頁背面
    ）等附卷可稽。是被告有於上開時間、地點，與證人郭玉葉
    簽訂上開「長福終身壽險」保險契約，並以上開138000元支
    票交予證人郭玉葉，扣除第1 期保險費後，由證人郭玉葉將
    其餘現金交付被告，並代被告繳納上開保險費予新光公司，
    上開138000元支票嗣經退票，致證人郭玉葉受有138000元之
    損害等情，可資認定。至被告另稱所交付上開138000元支票
    ，除扣除上開保險費外，尚扣除數目不詳之利息後，始交予
    剩餘現金給伊云云（見96年度偵緝字第580 號第22頁、本院
    卷第128 頁），惟證人郭玉葉於本院審理中證述：被告當時
    拿支票給伊，要伊拿支票去跟朋友換現金，伊換了138000元
    ，還有利息給人家，利息是1 個月4 千多，該支票是1 、2
    月到期的票，伊就將部分的錢拿去付保費，剩下的錢都拿給
    被告，伊跟被告說利息伊幫被告出等語明確（見本院卷第28
    頁）。參以證人郭玉葉為保險公司業務員，為達招攬保險契
    約業績之目的，確有可能極力完成對於當時身為客戶之被告
    以支票換現金之要求，而所支付之利息部分亦可能吸收平攤
    於日後所簽訂保險契約逐年計算之佣金，是對證人郭玉葉而
    言，保險契約順利簽訂後，其所獲取之無形利益（如保險公
    司內業務評比能獲得較佳成績）或有形利益（逐年計算之佣
    金），均有可能遠大於該部分利息之支出。又被告與證人郭
    玉葉之上開約定距今雖已4 年有餘，被告之記憶有限，不能
    明確記憶所扣除之利息金額，固屬常情，然概略之利息金額
    ，應非難以記憶，被告對此仍無法提出說明，是相較之下，
    證人郭玉葉上開並未扣除利息而將剩餘現金均交付被告之證
    述，即堪採信。被告上開空言泛稱：除扣除保險費外，尚扣
    除利息後，方將剩餘現金交付給伊云云，並不可採。
  (二)被告於95年9 月5 日下午某時許，在上開證人王長連住處，
    先與證人即新光公司業務員劉彬正簽訂「得意理財變額壽險
    」保險契約，保險金額90萬元，並由證人劉彬正通知告訴人
    林桂英到場處理被告換票事宜。俟告訴人林桂英到場後，由
    被告交付告訴人林桂英上開122000元支票，告訴人林桂英經
    扣除第1 期保險費60000 元後，交付其餘現金予被告，並代
    被告支付上開保險費予新光公司，嗣後告訴人林桂英提示上
    開122000元支票遭退票，致告訴人林桂英受有122000元之損
    害等情，業據證人即告訴人林桂英於偵查中及本院審理中證
    述：伊是證人劉彬正的主任，95年9 月5 日下午證人劉彬正
    跟伊說欠業績，於是約在證人王長連上開住處，伊到的時候
    ，被告的保險契約已經簽好了，保單是被告向證人劉彬正買
    的，被告交付上開122000元支票給伊，伊幫被告墊付保險費
    60000 元，剩下62000 元現場交付給被告，證人劉彬正在找
    伊過去的時候，就已經告訴伊支票的金額，所以伊有帶現金
    過去。伊是為了幫證人劉彬正達到業績，所以收被告的票，
    後來被告給伊的票遭到退票等語綦詳（見95年度交查字第14
    81號第13、32頁、97年度交查字第947 號第23頁、97年度交
    查字第1674號卷第9 至10頁、本院卷第28、106 至107 頁）
    ，核與證人劉彬正於偵查中證述：被告上開「得意理財變額
    壽險」保險契約的保險金額、內容是伊與被告談的，伊是簽
    約的人，被告當時說沒有現金，要拿票，伊說要請示證人林
    桂英，證人林桂英說可以，要查票信，查之後沒有問題，票
    是被告拿到證人王長連那裡，證人林桂英到那裡拿票等語（
    見96年度交查字第1095號卷第9 至10頁、97年度交查字第94
    7 號卷第24頁），證人王長連於偵查中證述：伊已經不做保
    險，但是證人林桂英說如有保險案件可以介紹給她，當天因
    為證人林桂英沒有接電話，所以伊打電話給證人劉彬正，問
    他說有案件要不要來伊家，證人劉彬正才來的等語（見97年
    度交查字第1674號卷第9 頁），均屬相符。且被告於本院審
    理中對於上情亦不否認（見本院卷第126 、128 頁）。此外
    ，並有新光公司99年5 月24日新壽法務字第0990000585號函
    附臺灣嘉義地方法院檢察署98年財產申報受審查申報人名單
    、上開「得意理財變額壽險」要保書（見98年度偵緝字第25
    0 號卷第50至51、53頁），投資理財客戶主檔查詢影本、上
    開122000元支票正反面影本、臺灣票據交換所退票理由單影
    本（見95年度他字第2279號卷第12至13頁），及法務部票據
    信用資訊連結作業查詢資料（見97年度交查字第947 號第9
    頁背面）等附卷可稽。是被告有於上開時間、地點，與證人
    劉彬正簽訂上開「得意理財變額壽險」保險契約，並以上開
    122000元支票交予其後到場處理換票事宜之證人林桂英，扣
    除第1 期保險費後，由證人林桂英將其餘現金交付被告，並
    代被告支付上開保險費予新光公司，嗣上開122000元支票遭
    退票，證人林桂英受有122000元之損害等情，自屬無疑。至
    被告另稱剩下的錢有扣除數目不詳之利息云云（見96年度偵
    緝字第580 號第22頁），惟證人林桂英於偵查、本院審理中
    均證述：扣除60000 元保險費後，交付62000 元予被告等語
    如前。參以證人林桂英為保險公司區主任，為達招攬保險契
    約業績之目的，或提升同組組員即證人劉彬正之業績，確有
    可能極力完成對於當時身為客戶之被告以支票換現金之要求
    ，是對證人林桂英而言，保險契約順利簽訂後，其所獲取之
    無形利益（如保險公司內業務評比其所領導組別能獲得較佳
    成績），即有可能遠大於該部分利息之支出。且證人林桂英
    係以自身資金換取被告上開122000元支票，是證人林桂英即
    使未向被告扣除利息，自身亦未蒙受利息損失。又被告與證
    人林桂英之上開約定距今雖已4 年有餘，被告之記憶有限，
    不能明確記憶所扣除之利息金額，固屬常情，然概略之利息
    金額，應非難以記憶，被告對此仍無法提出說明，是相較之
    下，證人林桂英上開並未扣除利息而將剩餘現金均交付被告
    之證述，即堪採信。被告上開空言泛稱：除扣除保險費外，
    尚扣除利息後，方將剩餘現金交付給伊云云，並不可採。
  (三)證人郭玉葉係先於95年8 月間某日，在證人王長連上開住處
    由林玉燕向其表示：被告領有遺產欲以投保方式儲蓄，然手
    中現金不足，欲以支票支付保費云云，其後，方與被告簽訂
    上開「長福終身壽險」保險契約，並以被告所交付之上開13
    8000元支票換取保費、現金乙節，業據證人郭玉葉於偵查中
    證述：伊第1 次見到林玉燕，是在證人王長連家中認識的，
    是證人王長連打電話告訴伊說有人要問保險問題，叫伊過去
    跟林玉燕說明，那時第1 次見到林玉燕時，被告並未在現場
    ，但林玉燕跟伊說被告有1 筆遺產要儲蓄，想投資保險，之
    後伊才跟林玉燕、被告一起約在證人王長連家裡洽談保約事
    宜等語甚詳（見97年度交查字第1674號卷第27至28頁）。而
    其後林玉燕、被告及證人郭玉葉約於證人王長連家中簽訂保
    險契約一節，核與證人王長連於偵查中證述：林玉燕約被告
    及證人郭玉葉到伊上開住處見面，因為伊打牌的時候認識林
    玉燕，而證人郭玉葉是伊新光的同事，所以他們就約在伊家
    ，他們要向證人郭玉葉買保險；被告是林玉燕帶來要與證人
    郭玉葉買保險時才認識的等語相符（見97年度交查字第1674
    號卷第7 、28頁），足見被告與證人郭玉葉簽訂上開保險契
    約時，林玉燕同在現場，參以證人王長連當日之前並不認識
    被告，是引見被告與證人郭玉葉之人，即非林玉燕莫屬。又
    衡以證人郭玉葉收受被告上開138000元支票遭退票後，即受
    有138000元之損害，無論林玉燕是否成立本件詐欺取財犯行
    之共同正犯，證人郭玉葉均可就上開損害向被告求償，實無
    虛構上開林玉燕所述云云等情節，用以構陷林玉燕之理。是
    證人郭玉葉上開證述，應可採信。證人郭玉葉係先因林玉燕
    向其表示：被告領有遺產欲以投保方式儲蓄，然手中現金不
    足，欲以支票支付保費云云，始於其後，與被告簽訂上開「
    長福終身壽險」保險契約，並以被告所交付之上開138000元
    支票換取保費、現金等情，足堪認定。
  (四)證人林桂英亦係因林玉燕於當日換票前，向其稱：被告在開
    通訊行、最近將分得財產，欲以支票支付保費云云，證人林
    桂英遂同意收受被告上開122000元支票換取保費、現金一節
    ，業據證人林桂英於偵查中證稱：當時是證人劉彬正打電話
    叫伊到證人王長連家的，現場有伊、證人劉彬正、王長連、
    被告及林玉燕，當時伊聽林玉燕說過被告的工作，說被告在
    開通訊行，且最近有要分一些財產，但還沒有分到錢，所以
    才要開票給伊等語明確（見97年度交查字第1674號卷第9 頁
    ）。其中現場有證人林桂英、王長連、劉彬正、被告及林玉
    燕乙節，核與證人劉彬正於偵查中證述：當天被告是在證人
    王長連家中認識的，當天有伊、證人王長連、被告及林玉燕
    ，後來證人林桂英到證人王長連那裡拿票等語相符（見97年
    度交查字第1674號卷第8 頁、97年度交查字第947 號卷第24
    頁），足見被告交付上開122000元支票予證人林桂英時，林
    玉燕同在現場。又衡以證人林桂英收受被告上開122000元支
    票遭退票後，即受有122000元之損害，無論林玉燕是否成立
    本件詐欺取財犯行之共同正犯，證人林桂英均可就上開損害
    向被告求償，實無虛構上開林玉燕所述云云等情節，用以構
    陷林玉燕之理。是證人林桂英上開證述，應可採信。證人林
    桂英係因林玉燕向其表示：被告在開通訊行、最近將分得財
    產，欲以支票支付保費云云，始於其後，同意收受被告上開
    122000元支票換取保費、現金等情，足堪認定。是由上開林
    玉燕為被告居中洽談簽訂保約、以支票換取保費、現金等情
    以觀，被告辯稱：伊不認識林玉燕，在投保的時候，也沒有
    說可以領到遺產，或是開通訊行可分到財產等語云云，要非
    可採。
  (五)被告固辯稱：上開2 張支票是伊老闆魏崑勝給伊的，一部分
    是給伊的薪水，找回的錢伊還給魏崑勝，伊不知道上開2 張
    支票無法兌現，魏崑勝已經死了云云。惟查：(1)被告與證人
    郭玉葉簽訂上開保約，及與證人林桂英換票之時，林玉燕均
    同在現場，並由林玉燕為被告居中洽談乙節，業經本院認定
    如前，足見被告與林玉燕確屬認識，否則林玉燕豈有為毫不
    相識之人洽談上開事宜之理。然被告於本院審理中竟矢口否
    認此節，由此觀之，被告上開所辯，是否全然真確，已非無
    疑。(2)被告於本院審理中供承：伊將支票交給證人郭玉葉、
    林桂英時，跟他們說這是伊跟老闆借的客票，是伊老闆收回
    來的客票，2 張支票上伊都有背書，是保險業務員叫伊在支
    票上背書等語（見本院卷第127 至128 頁），然經本院訊及
    「支票既然是魏崑勝拿給你的，為何他沒有在支票上面背書
    」、「你既然有告訴這2 個小姐說是你們老闆給你的客票，
    他應該會要求你老闆背書才是，這樣才可以追查上手？」時
    ，被告則答稱「伊就不知道」、「他們沒有要求」等語（見
    本院卷第130 至131 頁），惟證人郭玉葉、林桂英均從事保
    險業務，平日接觸票據實務機會甚多，對於收受票據背書以
    便追索等相關流程，均應熟稔，否則亦無要求被告於上開2
    張支票背書之理，是如被告上開所稱伊有告訴證人郭玉葉、
    林桂英上開2 張支票為老闆交給伊的客票云云為真，證人郭
    玉葉、林桂英自應要求被告先向其老闆背書後再予轉讓，豈
    有逕自收受之理？況且經本院上開訊問後，被告復改稱：伊
    沒有跟證人郭玉葉、林桂英說是老闆給的，只有說是客票等
    語（見本院卷第131 頁），足見被告於本院訊問交付支票之
    相關過程，均前後不一、反覆矛盾，由此亦徵，被告上開辯
    稱是否屬實，顯屬有疑。(3)被告於96年1 月18日將上開「得
    意理財變額壽險」解約，領回10346 元乙情，業據被告於本
    院審理中自陳在卷（見本院卷第132 頁），並有上開新光公
    司99年5 月24日新壽法務字第0990000585號函附臺灣嘉義地
    方法院檢察署98年財產申報受審查申報人名單1 紙可參。然
    被告另於本院審理中供承：解約後拿回的1 萬多元，伊都拿
    去還給魏崑勝等語（見本院卷第104 頁），然魏崑勝係於95
    年10月19日死亡乙節，有法務部戶役政連結作業系統、臺灣
    嘉義地方法院檢察署相驗屍體證明書各1 紙存卷可佐（見98
    年度交查字第919 號第39頁、98年度偵緝字第250 號卷第36
    頁），而經本院以此質之後，被告又改稱：伊現在想一想好
    像花掉了等語（見本院卷第104 頁），是由被告上開供述觀
    之，全無憑信可言，是被告上開辯稱，已難採信。(4)又參諸
    上開新光公司函附之臺灣嘉義地方法院檢察署98年財產申報
    受審查申報人名單，被告承保上開「長福終身壽險」之保單
    狀況，係屬失效，足見被告於第1 期保險費之後，即無續繳
    第2 期保費。且被告承保上開「得意理財變額壽險」亦於96
    年1 月18日即行解約。再參諸被告於本院審理中另陳：95年
    8 、9 月間投保時，經濟能力不太好，保險那時候也沒有存
    款，只有做工的收入，本身也沒有不動產，沒有買車，也沒
    有比較有價值的東西等語（見本院卷第132 、135 頁），足
    見被告當時並無資力負擔上開2 保險年繳總計高達將近12萬
    元之保險費。凡此均可徵諸，被告實無承保上開2 保險契約
    之真意，而係明知上開2 支票均係無兌現可能性之人頭支票
    ，利用保險業務員急欲招攬業績之心態，藉口以未到期之支
    票換取現金之條件，一部分繳付保費，一部分作為己用甚明
    。(5)另林玉燕亦涉嫌以相同手法，以2 張人頭支票向證人林
    桂英簽訂保險契約，扣除保險費後，換取現金等情，此有證
    人林桂英告訴狀、臺灣台中地方法院檢察署檢察官95年度偵
    字第20868 號起訴書、臺灣台中地方法院98年度易字第866
    號判決各1 份存卷足考（見95年度他字卷第1 至3 頁、98年
    度交查字第919 號卷第17至33頁、98年度偵緝字第250 號卷
    第54至61頁）。復參酌林玉燕居中為被告洽談保險、以上開
    2 張支票換取現金等事宜，其詐騙手法如出一轍，而被害對
    象均包括證人林桂英，而林玉燕向證人郭玉葉、林桂英表示
    關於被告將領遺產、開設通訊行、可分得財產等資力之資訊
    ，均屬不實，是綜觀所有事證，均足佐證被告係以上開2 張
    無兌現可能之支票，詐騙證人郭玉葉、林桂英，應屬明確。
  (五)綜上所述，被告無法提供上開2 張支票係魏崑勝交予伊之相
    關證據，僅空言泛稱如上，且訊問過程中，諸多相關辯解均
    前後不一、反覆矛盾，足見其上開辯稱，均屬虛妄。又被告
    對於上開2張人頭支票之來源均不吐實，佐以林玉燕於洽談
    過程中以上開不實資訊欺罔證人郭玉葉、林桂英，致其等陷
    於錯誤，因而同意換取上開2 張支票，足見被告與林玉燕均
    係明知上開2 張支票無兌現可能性，共同基於意圖為自己不
    法所有之犯意聯絡，欺罔證人郭玉葉、林桂英。是被告與林
    玉燕共同以洽談中之不實資訊、上開2 張人頭支票詐欺證人
    郭玉葉、林桂英之事實，均屬灼然。被告上開所辯，均係臨
    訟卸責之詞，不足採信。從而，本件事證已臻明確，被告上
    開詐欺取財犯行，洵堪認定，應予依法論科。
三、核被告所為，均係犯刑法第339 條第1 項之詐欺取財罪。被
    告與林玉燕就上開犯罪事實一(一)(二)所示之犯行，均有犯意聯
    絡與行為分擔，均為共同正犯，起訴意旨另認陳慶文就上開
    犯行與被告及林玉燕亦成立共同正犯云云，惟經查本件卷證
    ，均無陳慶文涉犯上開犯行之相關事證，自無從論其以共同
    正犯，附此敘明。另被告就上開犯罪事實一(一)(二)所示之2 罪
    ，犯意各別，行為互殊，應予分論併罰。爰審酌被告素行非
    佳，有其臺灣高等法院被告前案紀錄表1 份在卷可參，被告
    於本院審理中自承：國小畢業之智識程度，未婚，沒有小孩
    ，之前做散工，1 個月大約做22天，1 天1000元，工作地點
    不一定，都在嘉義，有時住在工寮，有時住在廟，父母親均
    已往生，與其他3 個哥哥、3 個妹妹都沒有來往等家庭狀況
    ，竟不思以正當方式謀取生計，明知上開2 張人頭支票，均
    無兌現可能性，仍夥同林玉燕，以不實資力資訊之說明，欺
    罔被害人郭玉葉、告訴人林桂英，利用保險業務員亟欲招攬
    業績之心態，詐欺其等換取現金，並代付保險費，又於其一
    之保險契約成立後，隨即解約，取回解約金，惡性實屬非輕
    ，且被害人郭玉葉、告訴人林桂英遭退票，提出告訴後，被
    告不願坦然面對，於偵查中分別於96年7 月24日、97年2 月
    18日、98年3 月3 日，於本院審理中則於99年10月12日，屢
    遭通緝，各有通緝書存卷可參（見96年度偵字卷第4611號卷
    第9 頁、96年度偵緝字第580 號卷第31頁、97年度偵緝字第
    114 號卷第27頁、本院卷第57頁），足見被告毫無與被害人
    郭玉葉、告訴人林桂英和解，賠償其等損害之誠意，又考量
    被害人郭玉葉、告訴人林桂英所受之損害合計高達26萬元，
    且被告於偵查及本院審理中，始終隱匿上開2 張人頭支票之
    來源，矢口否認犯行，無從令本院窺見其悔悟之心，犯後態
    度實非良好等一切情狀，分別量處如主文所示之刑。又被告
    上開犯行後，中華民國九十六年罪犯減刑條例業於96年6 月
    15日經立法院三讀通過，並於同年7 月16日施行，本件被告
    所犯上開2 罪，其犯罪時間均在96年4 月24日以前，且被告
    於偵查中最早遭通緝之時間為96年7 月24日，並非上開減刑
    條例施行前即遭通緝，是並無上開條例第5 條不得減刑之情
    形，是被告所犯上開2 罪，均合於減刑條件，均應依中華民
    國九十六年罪犯減刑條例第7 條之規定，就其所犯上開罪行
    之宣告刑各諭知減得之刑，以啟自新，並就上開各減得之刑
    ，定其應執行之刑，及均併諭知易科罰金之折算標準（按民
    國98年6 月19日公布之司法院釋字第662 號解釋：「中華民
    國94年2 月2 日修正公布之現行刑法第41條第2 項，關於數
    罪併罰，數宣告刑均得易科罰金，而定應執行刑之刑逾6 個
    月者，排除適用同條第1 項得易科罰金之規定部分，與憲法
    第23條規定有違，並與本院釋字第366 號解釋意旨不符，應
    自本解釋公布之日起失其效力。」本件被告行為時大法官釋
    字第662 號解釋尚未公布，修正前刑法第41條第2 項尚屬有
    效法律，則被告所犯上開2 罪，經減刑後之刑雖均得易科罰
    金，定應執行之刑逾有期徒刑6 月，即不得易科罰金，惟被
    告行為後，刑法第41條第8 項於99年1 月1 日修正公布施行
    ，其應執行之刑逾6 月，仍有同條第1 項規定之適用得易科
    罰金，而得否易科罰金之易刑處分，關係行為人人身自由是
    否受拘束，其刑罰權效果不同，要屬刑法第2 條第1 項所稱
    之法律變更，且適用新舊法結果，對於行為人造成利或不利
    之情形，自應依刑法第2 條第1 項但書規定，比較新舊法，
    適用較有利於被告之新法即裁判時法律，依修正後刑法第41
    條第8 項，爰併諭知易科罰金之折算標準。）
據上論斷，應依刑事訴訟法第299 條第1 項前段，刑法第2 條第
1 項但書、第28條、第339 條第1 項、第41條第1 項前段、第8
項、第51條第5 款，刑法施行法第1 條之1 第1 項、第2 項前段
，中華民國九十六年罪犯減刑條例第2 條第1 項第3 款、第7 條
、第9 條、第10條第1 項，判決如主文。
本案經檢察官林俊良到庭執行職務。
中    華    民    國   100    年    2     月    23    日
                  刑事第一庭  審判長法  官  許進國
                                    法  官  呂美玲
                                    法  官  張志偉
以上正本證明與原本無異。
如不服本判決應於收受判決後10日內向本院提出上訴書狀，並應
敘述具體理由；其未敘述上訴理由者，應於上訴期間屆滿後20日
內向本院補提理由書（均須按他造當事人之人數附繕本）「切勿
逕送上級法院」。告訴人或被害人如對於本判決不服者，應具備
理由請求檢察官上訴，其上訴期間之計算係以檢察官收受判決正
本之日期為準。
中    華    民    國   100    年    2     月    23    日
                                    書記官  張子涵
附錄法條：刑法第339 條第1 項
（普通詐欺罪）
意圖為自己或第三人不法之所有，以詐術使人將本人或第三人之
物交付者，處 5 年以下有期徒刑、拘役或科或併科 1 千元以下
罰金。
以前項方法得財產上不法之利益或使第三人得之者，亦同。
前二項之未遂犯罰之。